臺灣基隆地方法院刑事判決　　　　　　　 94年度易字第497號
公　訴　人　臺灣基隆地方法院檢察署檢察官
被　　　告　乙○○
上列被告因違反殯葬管理條例案件，經檢察官聲請簡易判決處刑
（94年度偵字第284 號、第1962號），本院認為不宜逕以簡易判
決處刑，經改依通常程序後，被告於準備程序中就被訴事實為有
罪之陳述，本院合議庭認為適宜由受命法官獨任進行審判，經改
依簡式審判程序審理後判決如下：
    主  文
乙○○連續違反公墓不得收葬未經核發埋葬許可證明之屍體，擅
自收葬屍體，處有期徒刑月，如易科罰金，以佰元折算壹日
。緩刑貳年。
    事  實
一、乙○○係設於臺北市○○街175 號1 樓「百福山興業股份有
    限公司」（下稱百福山公司）之負責人，丙○○（本院另案
    審理中）則係座落於臺北縣金山鄉○○段大水堀小段第 125
    、第125 之1 地號土地「私立國榮公墓」之實際負責人，乙
    ○○與丙○○父母親葛鑽、葛王玉英（均已歿）原有合作關
    係，約定由百福山公司銷售私立國榮公墓之墓位、墓穴及納
    骨塔。乙○○明知公墓不得收葬未經核發埋葬許可證明之屍
    體，竟基於收葬未經核發埋葬許可證明之屍體之概括犯意，
    未經主管機關臺北縣金山鄉公所核發埋葬許可證明，而自民
    國93年1 月間某日起，連續擅自將王良永、李雲鵬及劉琴嫚
    （聲請簡易判決處刑書誤繕為劉曼琴）等人之屍體收葬於私
    立國榮公墓。嗣經法務部調查局於94年1 月21日分別在百福
    山公司設於臺北市○○區○○街175 號1 樓之辦公室及臺北
    縣金山鄉○○段大水堀小段35之4 號土地上之墓園管理室，
    扣得如附表所示之文件，而查悉上情。
二、案經臺北縣政府函送及法務部調查局台北地區機動組移送臺
    灣基隆地方法院檢察署檢察官偵查後聲請簡易判決處刑。
    理  由
壹、程序事項：
    按檢察官聲請以簡易判決處刑之案件，經法院認為有刑事訴
    訟法第451 條之1 第4 項但書之情形者，應適用通常程序審
    判之，同法第452 條定有明文。本件因共同被告丙○○收葬
    者係蔡孝敏之骨灰，於火化時既已取得火化許可證明，則於
    收葬時，即無再申請埋葬許可證明之必要，有臺北縣金山鄉
    公所94年11月29日北縣金民字第0940015012號函在卷可按，
    是共同被告丙○○收葬蔡孝敏之骨灰，既無庸依殯葬管理條
    例第22條第3 項之規定，事先向主管機關之金山鄉公所取得
    埋葬許可證明，則其所為即無從依同條例第56條第2 項規定
    處罰，而有應為無罪諭知之情形，本院因認檢察官就被告乙
    ○○與共同被告丙○○所為一併聲請簡易判決處刑，尚有未
    合，有刑事訴訟法第451 條之1 第4 項但書之情形，爰改依
    通常程序審判之。又被告乙○○所犯者非為死刑、無期徒刑
    、最輕本刑為3 年以上有期徒刑之罪或高等法院管轄第一審
    案件，其於準備程序進行中，先就被訴事實為有罪之陳述，
    經告知其簡式審判程序之旨，並聽取公訴人、被告之意見後
    ，本院業已依刑事訴訟法第273 條之1 第1 項之規定，裁定
    由受命法官獨任以簡式審判程序進行本案之審理。
貳、實體事項：
一、上揭事實，業據被告乙○○於檢察官偵查中、本院準備程序
    及審理時坦承不諱，核與證人即百福山公司董事許建宏、證
    人即李雲鵬之子李祖安、證人即王良永之女王淑霞等人之證
    言大致相符，並有李雲鵬、王良永等人之死亡證明書及戶籍
    謄本各1 份、私立國榮公墓土地永久使用權狀影本1 份、墓
    地使用權之買賣契約書影本2 份、臺北縣金山鄉公所93年 6
    月8 日北縣金民字第0930007465號函（含墓碑照片6 張）、
    臺北縣金山鄉公所93年9 月15日北縣金民字第0930011477號
    函（包括附件：臺北縣金山鄉違反殯葬管理條例殯葬設施設
    置、經營管理案件處理查報表【含照片】3 份）及臺北縣金
    山鄉公所93年12月23日北縣金民字第0930016586號函（含墓
    碑照片6 張）各1 份在卷可憑，被告之自白核與事實相符，
    可以採信。綜上，本案事證明確，被告之犯行洵堪認定，應
    依法論科。
二、被告乙○○為百福山公司之負責人，負責銷售私立國榮公墓
    之墓位、墓穴及納骨塔，其將未經核發埋葬許可證明之屍體
    收葬於私立國榮公墓，核其所為，係違反殯葬管理條例第22
    條第3 項之規定，應依同條例第56條第2 項規定處罰。又其
    先後3 次違反上開規定，將未經核發埋葬許可證明之王良永
    、李雲鵬及劉琴嫚等人之屍體，收葬於私立國榮公墓，時間
    緊接，且觸犯構成要件相同之罪名，顯係基於概括犯意為之
    ，為連續犯，應以一罪論，並依法加重其刑。爰審酌被告犯
    罪之動機、行為手段、所生危害及犯後坦承犯行，態度良好
    等一切情狀，量處如主文所示之刑，併諭知易科罰金之折算
    標準。末查被告前未曾受有期徒刑以上刑之宣告，有臺灣高
    等法院被告前案紀錄表在卷可稽，信其經此教訓，當知所警
    惕，而無再犯之虞，爰併予宣告緩刑2 年，以勵自新。扣案
    如附表所示之文件，與本案犯罪事實無直接相關聯性，爰不
    予宣告沒收，附此敘明。
據上論斷，應依刑事訴訟法第452 條、第273 條之1 第1 項、第
299 條第1 項前段，殯葬管理條例第22條第3 項、第56條第2 項
，刑法第11條前段、第56條、第41條第1 項前段、第74條第1 款
，罰金罰鍰提高標準條例第2 條，判決如主文。
本案經檢察官甲○○到庭執行職務。
中　　華　　民　　國　　94　　年　　12　　月　　30　　日
                  刑事第二庭法  官  劉桂金
以上正本證明與原本無異。
對於本件判決如有不服，應於收受送達後10日內，向本院提出上
訴書狀，上訴於臺灣高等法院，並按他造當事人之人數附具繕本
。
中　　華　　民　　國　　94　　年　　12　　月　　30　　日
                            書記官  丁文宏
附錄論罪法條：
殯葬管理條例第22條第3項
公墓不得收葬未經核發埋葬許可證明之屍體。骨灰（骸）之存放
或埋藏，應檢附火化許可證明、起掘許可證明或其他相關證明。
火化場或移動式火化設施，不得火化未經核發火化許可證明之屍
體。但依法遷葬者，不在此限。
殯葬管理條例第56條第2項
違反第22條第3 項之規定擅自收葬、存放、埋藏或火化屍體、骨
灰（骸）者，處1 年以下有期徒刑；得併科新臺幣100,000 元以
上300,000元以下罰金。
附表：
一、在臺北市○○區○○街175 號1 樓之百福山公司搜索扣案之
    物：記事本產權爭議文件文件資料臺北縣金山鄉公
    文資料支票影本資料軟碟片各1 份。
二、在臺北縣金山鄉○○段大水堀小段35之4 號土地之百福山公
    司墓園管理室搜索扣案之物：介紹墓位說明資料墓園售
    價表公文資料筆記本文件資料各1 冊。
